【裁判字號】    98,訴,916
【裁判日期】    990308
【裁判案由】    偽造有價證券
【裁判全文】
臺灣雲林地方法院刑事判決               98年度訴字第916號
公  訴  人  臺灣雲林地方法院檢察署檢察官
被      告  乙○○
指定辯護人  本院公設辯護人  甲○○
上列被告因偽造有價證券案件，經檢察官提起公訴（98年度偵字
第5373號），本院判決如下：
    主  文
乙○○犯偽造有價證券罪，累犯，處有期徒刑壹年陸月，減為有
期徒刑玖月。偽造之「丙○○」印章壹顆、偽造之票號WG000000
0 號本票上關於共同發票人「丙○○」之印文壹枚、署押壹枚均
沒收之。
    事  實
一、乙○○前因竊盜案件，經本院以90年度六簡字第239號判決
    判處有期徒刑3月確定；又因公共危險、過失傷害案件，經
    臺灣彰化地方法院以91年度交訴字第20號判決分別判處有期
    徒刑6 月、3 月，應執行有期徒刑8 月確定，嗣經臺灣彰化
    地方法院就上開3 罪裁定應執行有期徒刑11月確定。再因施
    用第一、二級毒品案件，經本院以91年度訴字第150 號判決
    分別判處有期徒刑10月、7 月，應執行有期徒刑1 年2 月確
    定，經接續上開有期徒刑11月後執行，於民國93年4 月16日
    縮短刑期假釋出監並付保護管束，於93年8 月31日假釋期滿
    未經撤銷而視為執行完畢（構成累犯）。緣乙○○於94年7
    月15日晚間6 時30分許，在雲林縣斗六市○○○路「臺灣尚
    青」海產店旁之空地，竊取林菊英所有而置於車牌號碼AN-8
    455 號自用小客車車內之黑色女用皮包1 只（內有手機1 支
    、現金新臺幣〈下同〉24萬元、身分證、健保卡、提款卡、
    存摺及印章等物）得手，嗣於94年8 月22日某時，乙○○與
    林菊英、吳定遠（即林菊英之友人）在南投縣竹山鎮沈潭巷
    荷花田休閒農場（起訴書載為雲林縣竹山鎮某休閒農場），
    商討竊盜案件之和解事宜。詎乙○○因毒癮發作，急於離開
    現場，竟萌生意圖供行使之用而偽造有價證券之犯意，在票
    據號碼WG0000000 號之本票上面額欄填載「參拾萬元」、發
    票日欄填載「94年8 月22日」、無條件擔任兌付或其指定人
    欄填載「吳定遠」、發票人欄填載「乙○○」，並冒用其父
    親丙○○之名義，於發票人欄另偽簽「丙○○」之署名1 枚
    ，且蓋用其另於不詳時、地，利用不知情之不詳刻印行代刻
    「丙○○」之印章1 枚，而得偽造之「丙○○」印文1 枚，
    表示丙○○願共同與乙○○承擔本票發票人責任之意，而為
    偽造有價證券之行為，復將該紙本票持向林菊英、吳定遠行
    使，充作上開賠償之擔保，足以生損害於丙○○。嗣該紙本
    票未獲付款，吳定遠乃於94年12月23日持向本院聲請支付命
    令，乙○○於97年11月獲悉後，先於同年12月19日具狀向臺
    灣雲林地方法院檢察署告發因遭吳定遠（偽造有價證券部分
    ，業經該署檢察官為不起訴處分確定）控制行動自由，被迫
    在上開本票發票人欄偽造其父丙○○之署押云云，再於偵查
    機關尚未發覺其犯罪前之98年2 月6 日上午10時20分許，在
    臺灣雲林監獄偵訊室，主動向雲林縣警察局斗南分局警員坦
    承實際係其本人自願在上開本票發票人欄偽造丙○○之署押
    ，吳定遠未加以脅迫等語，而接受裁判。
二、案經乙○○自首由臺灣雲林地方法院檢察署檢察官偵查起訴
    。
    理  由
壹、程序部分：
    按被告以外之人於審判外之言詞或書面陳述，除法律有規定
    者外，不得作為證據，刑事訴訟法第159 條第1 項定有明文
    。次按被告以外之人於審判外之陳述，雖不符刑事訴訟法第
    159 條之1 至之4 之規定，而經當事人於審判程序同意作為
    證據，法院審酌該言詞陳述或書面陳述作成時之情況，認為
    適當者，亦得為證據；當事人、代理人或辯護人於法院調查
    證據時，知有同法第159 條第1 項不得為證據之情形，而未
    於言詞辯論終結前聲明異議者，視為有前項之同意，同法第
    159條之5定有明文。本件就檢察官所舉所有書面及本院提示
    證據之證據能力，業經被告乙○○及其辯護人於本院行準備
    程序及審理時表明同意列為證據，本院審酌該等供述證據之
    取得過程並無瑕疵，與本件待證事實間復具有相當之關聯性
    ，以之為本件證據尚無不當，自得採為證據。
貳、實體部分：
一、認定犯罪事實所憑之證據及理由：
    上揭犯罪事實，業據被告乙○○於本院審理時坦承不諱，核
    與證人即被害人丙○○於檢察官偵訊時證述（見臺灣雲林地
    方法院檢察署〈下稱雲林地檢〉98年度偵字第4533號卷第16
    頁至第17頁）、證人吳定遠於警詢及檢察官偵訊時證述（見
    雲林地檢98年度他字第12號卷第34頁至第35頁、98年度偵字
    第4533號卷第8 頁至第9 頁、第13頁至第14頁）、證人林菊
    英於檢察官偵訊時證述（見雲林地檢98年度偵字第4533號卷
    第6 頁至第7 頁）等情節相符，並有偽造之本票影本、被告
    自訴狀、支付命令聲請狀、本院96年度簡上緝字第1 號刑事
    判決、本院簡易庭94年度促字第19847 號支付命令等各1 份
    在卷可稽（見雲林地檢98年度他字第12號卷第2 頁至第6 頁
    、第37頁至第39頁、本院94年度促字第19847 號卷第11頁至
    第14頁），足認被告自白與事實相符，堪予採信。從而，本
    件事證已臻明確，被告犯行堪予認定，自應依法論科。
二、論罪科刑部分：
  (一)按行為後法律有變更者，適用行為時之法律，但行為後之法
    律有利於行為人者，適用最有利於行為人之法律，刑法第2
    條第1 項定有明文。此條規定係規範行為後法律變更所生新
    舊法律比較適用之準據法，本身尚無新舊法比較之問題，於
    新法施行後，應一律適用新法第2 條第1 項之規定，為「從
    舊從輕」之比較。又新舊刑法關於刑之規定，雖同採從輕主
    義，惟比較時仍應就罪刑有關共犯、未遂犯、想像競合犯、
    牽連犯、連續犯、結合犯，以及累犯加重、自首減輕暨其他
    法定加減原因（如身分加減）與加減比例等一切情形，綜其
    全部罪刑之結果而為比較（最高法院95年第8 次刑事庭會議
    決議參照）。次按刑法第2 條第1 項所稱「適用」，係指完
    整性之適用，與「準用」係依其性質而為選擇性之應用者不
    同，是比較新舊法適用法律時，應就罪刑有關之一切情形，
    比較其全部之結果而為整體之適用，不能割裂而分別適用新
    舊法律（最高法院88年臺非字第31號判決要旨參照）。本件
    涉及新舊刑法比較及法律之適用，詳如附表所示，以適用修
    正前之相關刑罰法律，對被告較為有利。
  (二)被告乙○○偽造上開本票，復持以行使之犯行，係犯刑法第
    201 條第1 項之偽造有價證券罪。被告偽造「丙○○」印章
    、偽造「丙○○」署押、印文之犯行，均屬上開偽造有價證
    券之部分行為；其偽造有價證券後復持以行使，其行使之低
    度行為，應為偽造之高度行為所吸收，均不另論罪。又被告
    利用不知情之不詳刻印行偽造「丙○○」印章1 枚，為間接
    正犯。
  (三)被告有如前開事實欄所載之前科紀錄，於93年8 月31日假釋
    期滿未經撤銷而視為執行完畢，有臺灣高等法院被告前案紀
    錄表1 份在卷可稽，其受徒刑之執行完畢後，5 年以內故意
    再犯本件有期徒刑以上之罪，應依刑法第47條第1 項規定論
    以累犯，並加重其刑。
  (四)按犯人在犯罪未發覺之前，向檢察官或司法警察官告知其犯
    罪，而不逃避接受裁判，即與刑法第62條規定自首之條件相
    符，不以言明自首並願受裁判為必要，又該條所謂未發覺之
    罪，固非以有偵查犯罪權之機關或人員確知其人犯罪無誤為
    必要，而對於其發生嫌疑時，即得謂為已發覺；但此項對犯
    人之嫌疑，仍須有確切之根據得為合理之可疑者，始足當之
    ，若單純主觀上之懷疑，要不得謂已發生嫌疑（參照最高法
    院63年臺上字第1101號、72年臺上字第641 號判例、89年臺
    上字第2443號、85年臺上字第4908號裁判意旨）。次按被告
    於自首後於審判中對其犯罪「事實」有所主張或辯解者，係
    被告辯護權之行使，不能僅據此之一端即謂被告無接受裁判
    意思之唯一論據（參照最高法院84年臺上字第829 號裁判意
    旨）。查本件被告於97年12月19日具狀向臺灣雲林地方法院
    檢察署告發因遭吳定遠控制行動自由，被迫在本票發票人欄
    偽造其父丙○○之署押云云，嗣經檢察官發交雲林縣警察局
    斗六分局調查，警員於98年2 月6 日上午10時20分許，在臺
    灣雲林監獄偵訊室向被告詢問本案始末時，被告主動向警員
    坦承實際係其本人自願在本票發票人欄偽造丙○○之署押，
    吳定遠未加以脅迫等語，有被告自訴狀、被告98年2 月6 日
    警詢筆錄各1 份在卷可按。經核閱全卷證據資料，檢警於98
    年2 月6 日對被告製作警詢筆錄以前，尚未傳訊證人吳定遠
    、林菊英、丙○○到庭，亦未進行其他偵查作為，且觀諸當
    時卷內被告自訴狀所載，係告發吳定遠涉犯偽造有價證券罪
    ，故縱令檢警已懷疑被告亦有可能涉犯偽造有價證券罪，然
    未經調查，仍屬主觀上之懷疑而無確切之根據，揆諸前揭說
    明，自難謂犯罪已發覺。從而，被告於98年2 月6 日上午10
    時20分許警員詢問時，直承係自願在本票發票人欄偽造丙○
    ○之署押，嗣後並接受裁判，即與刑法規定自首之條件相符
    。因被告自首之時間係在95年7 月1 日刑法修正生效後，爰
    依修正後刑法第62條前段規定減輕其刑（參照最高法院95年
    5 月23日刑事庭第八次會議決議）。
  (五)按犯罪之情狀顯可憫恕，認科以最低度刑仍嫌過重者，得酌
    量減輕其刑，刑法第59條定有明文。考其立法理由：科刑時
    原即應依刑法第57條規定審酌一切情狀，尤應注意該條各款
    所列事項，以為量刑標準，本條所謂「犯罪之情狀可憫恕」
    ，自係指裁判者審酌第57條各款所列事項以及其他一切與犯
    罪有關之情狀之結果，認其犯罪足堪憫恕者而言，即必於審
    酌一切之犯罪情狀，在客觀上顯然足以引起一般同情，認為
    縱予宣告法定最低刑度猶嫌過重者，始有其適用（參見最高
    法院38年臺上字第16號、45年臺上字第1165號、51年臺上字
    第899 號判例) 。參酌被告因一時失慮，擅自偽造以被害人
    丙○○為共同發票人之本票1 紙，其犯後已坦承不諱，並取
    得被害人丙○○之原諒，又上開偽造之本票金額為30萬元，
    數額非鉅，而本罪之法定最輕本刑為3 年以上有期徒刑，情
    輕法重，在客觀上顯足以引起一般同情，本院基於衡平原則
    ，認為雖科以法定最輕刑度猶嫌過重，是其犯罪之情狀尚堪
    憫恕，爰依修正後刑法第59條之規定，遞酌減其刑。
  (六)本院審酌被告有竊盜、公共危險、過失傷害、施用毒品等前
    科，有前開被告前案紀錄表1 份在卷可憑，素行不佳，又其
    偽造有價證券並持以行使，已侵害被害人丙○○之利益，惟
    念其因一時失慮而罹本案，且犯後向警員自首，態度尚可，
    被害人丙○○亦已表示願意原諒被告，及其生活智識、犯罪
    之動機、目的、手段、所生危害等一切情狀，量處如主文所
    示之刑，以示懲儆。至公訴檢察官對被告具體求處有期徒刑
    3 年6 月，尚嫌過重，辯護人請求量處有期徒刑5 月，尚嫌
    過輕，均附此敘明。
  (七)被告犯本件偽造有價證券之犯罪時間在96年4 月24日以前，
    且宣告刑為有期徒刑1 年6 月，並無不得減刑之例外情形，
    依中華民國96年罪犯減刑條例第2 條第1 項第3 款、第7條
    規定，減其宣告刑2 分之1 。
  (八)按偽造之本票固應依刑法第205 條規定宣告沒收，惟如發票
    人有2 人以上，其中僅部分發票人係偽造，對於真正發票人
    部分並非無效，自不得沒收，而票據權利之行使與票據本身
    不能分離，於此情形法院為沒收之宣告時，僅諭知偽造部分
    （即偽造發票人部分）沒收即可，不得將該紙票據全部宣告
    沒收，剝奪合法持有人對於真正發票人之權利（最高法院93
    年度臺上字第2811號判決參照）。查本件本票之發票人除被
    害人丙○○外，另有發票人即被告，揆諸前揭判決意旨，上
    開偽造本票對於真正發票人即被告部分並非無效，自不得就
    偽造之本票沒收，應依刑法第205 條規定僅宣告偽造發票人
    「丙○○」部分沒收之，即僅就上開本票正面偽造之「丙○
    ○」印文1 顆、署押1 枚沒收之。再偽造之「丙○○」印章
    1 枚，雖未扣案，惟不能證明已滅失，應依刑法第219 條規
    定宣告沒收之。
參、應適用之法條：
  (一)刑事訴訟法第299條第1項前段。
  (二)刑法第2 條第1 項前段、第28條（修正前）、第201 條第1
    項、第47條第1 項、第62條前段（修正後）、第59條、第20
    5 條、第219 條。
  (三)刑法施行法第1 條之1。
  (四)中華民國96年罪犯減刑條例第2 條第1 項第3款、第7 條。
本案經檢察官魏偕峰到庭執行職務
中    華    民    國    99    年    3     月    8     日
            刑事第六庭  審判長法  官  廖國勝
                              法  官  陳佩怡
                              法  官  黃楹榆
以上正本證明與原本無異。
如不服本判決應於收受判決後10日內向本院提出上訴書狀，並應
敘述具體理由；其未敘述上訴理由者，應於上訴期間屆滿後20日
內向本院補提理由書（均須按他造當事人之人數附繕本）。「切
勿逕送上級法院」。
                              書記官  李雅怡
中    華    民    國    99    年    3     月    8     日
附錄本案論罪科刑條文：
刑法第201條：
意圖供行使之用，而偽造、變造公債票，公司股票或其他有價證
券者，處3年以上10年以下有期徒刑，得併3千元以下罰金。
行使偽造、變造之公債票、公司股票或其他有價證券或意圖供行
使之用收集或交付於人者，處1 年以上7 年以下有期徒刑，得併
科3千元以下罰金。
附表：
┌────────┬────────┬────────┬─────────┐
│法        條    │修正前規定      │修正後規定      │新舊法之適用      │
├────────┼────────┼────────┼─────────┤
│刑法第201 條第1 │刑法第33條第5款 │刑法第33條第5款 │(一)適用舊法。      │
│項之偽造有價證券│規定：「罰金：1 │規定：「罰金：新│(二)本件被告所犯刑法│
│罪，法定本刑關於│元以上。」      │臺幣1,000 元以上│  第201 條第1 項之│
│得併科罰金刑最低│                │，以百元計算之。│  偽造有價證券罪，│
│額部分：刑法第33│                │」              │  法定本刑關於得併│
│條第5 款        │                │                │  科罰金刑最低額部│
│                │                │                │  分，經比較新舊法│
│                │                │                │  結果，修正後刑法│
│                │                │                │  第33條第5 款所定│
│                │                │                │  罰金最低額較舊法│
│                │                │                │  所定罰金最低額為│
│                │                │                │  重，自以修正前刑│
│                │                │                │  法較有利於被告。│
├────────┼────────┼────────┼─────────┤
│刑法第201 條第1 │1.罰金罰鍰提高標│刑法施行法第1 條│查刑法第201 條第1 │
│項法定本刑關於罰│  準條例第1 條前│之1 規定：「中華│項規定自72年6 月26│
│金刑貨幣單位部分│  段規定：「依法│民國94年1 月7 日│日迄今未修正，其罰│
│                │  律應處罰金、罰│刑法修正施行後，│金之法定刑為「3,00│
│                │  鍰者，就其原定│刑法分則編所定罰│0 元」（貨幣單位為│
│                │  數額得提高為2 │金之貨幣單位為新│「銀元」），依罰金│
│                │  倍至10倍。」  │臺幣。94年1 月7 │罰鍰提高標準條例第│
│                │2.現行法規所定貨│日刑法修正時，刑│1條 前段規定罰金刑│
│                │  幣單位折算新臺│法分則編未修正之│提高10倍，再依現行│
│                │  幣條例第2條規 │條文定有罰金者，│法規所定貨幣單位折│
│                │  定：「現行法規│自94年1 月7 日刑│算新臺幣條例規定折│
│                │  所定金額之貨幣│法修正施行後，就│算，即為「新臺幣90│
│                │  單位為圓、銀元│其所定數額提高為│,000 元 」。又於刑│
│                │  或元者，以新臺│30倍。但72年6 月│法施行法第1 條之1 │
│                │  幣元之3倍折算 │26日至94年1 月7 │施行日（即95年7 月│
│                │  之。」        │日新增或修正之條│1 日）後，刑法分則│
│                │                │文，就其所定數額│所定罰金之貨幣單位│
│                │                │提高為3 倍。」  │改為「新臺幣」，就│
│                │                │                │其所定數額提高30倍│
│                │                │                │，罰金額度亦為「新│
│                │                │                │臺幣90,000元 」， │
│                │                │                │ 是刑法施行法第1條│
│                │                │                │之1 施行後，罰金刑│
│                │                │                │貨幣單位雖有「新臺│
│                │                │                │幣」之更易，惟適用│
│                │                │                │結果之罰金額度則無│
│                │                │                │二致，就罰金法定刑│
│                │                │                │提高之「刑罰權規範│
│                │                │                │內容」並無利或不利│
│                │                │                │之變更，另揆諸刑法│
│                │                │                │施行法第1 條之1 之│
│                │                │                │立法說明，該條文第│
│                │                │                │2 項係「考量新修正│
│                │                │                │之刑法施行後，不再│
│                │                │                │適用『現行法規所定│
│                │                │                │貨幣單位折算新臺幣│
│                │                │                │條例』，為使罰金數│
│                │                │                │額趨於一致，避免衍│
│                │                │                │生新舊法比較適用問│
│                │                │                │題，以緩和實務適用│
│                │                │                │法律之衝擊之前提下│
│                │                │                │，規定第2 項如上」│
│                │                │                │，顯見刑法施行法第│
│                │                │                │1條 之1 第2 項增訂│
│                │                │                │後，自無再與「現行│
│                │                │                │法規所定貨幣單位折│
│                │                │                │算新臺幣條例」、「│
│                │                │                │罰金罰鍰提高標準條│
│                │                │                │例」比較新舊法適用│
│                │                │                │之必要（參照最高法│
│                │                │                │院96年度臺上字第14│
│                │                │                │64號判決）。      │
├────────┼────────┼────────┼─────────┤
│刑法第28條      │刑法第28條規定：│94年2 月2 日修正│(一)適用舊法。      │
│共同正犯        │「2 人以上共同實│公布，95年7 月1 │(二)修正後條文將實施│
│                │施犯罪之行為者，│日施行之刑法第28│  修正為實行，其修│
│                │皆為正犯。」    │條規定：「2 人以│  正立法理由，主要│
│                │                │上共同實行犯罪之│  目的，在排除僅參│
│                │                │行為者，皆為共犯│  與犯罪陰謀或預備│
│                │                │。」            │  階段者成立共同正│
│                │                │                │  犯可能，就此而言│
│                │                │                │  ，顯非單純文字修│
│                │                │                │  ，亦非實務見解之│
│                │                │                │  明文化，自屬犯罪│
│                │                │                │  後法律有變更，而│
│                │                │                │  比較結果並無有利│
│                │                │                │  或不利之情形，應│
│                │                │                │  依刑法第2 條第1 │
│                │                │                │  項前段之規定，適│
│                │                │                │  用「行為時從輕」│
│                │                │                │  原則之法律（參照│
│                │                │                │  最高法院97年度臺│
│                │                │                │  上字第1622號判決│
│                │                │                │  ）。            │
├────────┼────────┼────────┼─────────┤
│刑法第47條累犯  │刑法第47條規定：│94年2 月2 日修正│新法累犯之規定以故│
│                │「受有期徒刑之執│公布，95年7 月1 │意再犯者為限，並不│
│                │行完畢，或受無期│日施行之刑法第47│包括過失犯。被告於│
│                │徒刑或有期徒刑一│條規定：        │ 5年內故意再犯本件│
│                │部之執行而赦免後│受徒刑之執行完畢│有期徒刑以上之罪，│
│                │，5 年以內再犯有│，或一部之執行而│無論依修正前或修正│
│                │期徒刑以上之罪者│赦免後，5年以內 │後之規定均構成累犯│
│                │，為累犯，加重本│故意再犯有期徒刑│，即無有利或不利之│
│                │刑至二分之一。」│以上之罪者，為累│情形，無庸為新舊法│
│                │                │犯，加重本刑至二│之比較（最高法院97│
│                │                │分之一。        │年第2 次刑事庭決議│
│                │                │第98條第2 項關於│參照）。          │
│                │                │因強制工作而免其│                  │
│                │                │刑之執行者，於受│                  │
│                │                │強制工作處分之執│                  │
│                │                │行完畢或一部之執│                  │
│                │                │行而免除後，5 年│                  │
│                │                │以內故意再犯有期│                  │
│                │                │徒刑以上之罪者，│                  │
│                │                │以累犯論。      │                  │
├────────┼────────┼────────┼─────────┤
│刑法第62條自首  │刑法第62條規定：│刑法第62條規定：│(一)適用新法。      │
│                │「對於未發覺之罪│「對於未發覺之罪│(二)新修正刑法關於自│
│                │自首而受裁判者，│自首而受裁判者，│  首之規定亦有修正│
│                │減輕其刑。但有特│得減輕其刑。但有│  ，修正前刑法第62│
│                │別規定者，依其規│特別規定者，依其│  條前段關於自首之│
│                │定。」          │規定。」        │  規定係「必減事由│
│                │                │                │  」，新修正刑法第│
│                │                │                │  62條前段關於自首│
│                │                │                │  之規定則係「得減│
│                │                │                │  事由」，上開關於│
│                │                │                │  自首之規定雖屬刑│
│                │                │                │  罰裁量之事項，惟│
│                │                │                │  既影響行為人之刑│
│                │                │                │  罰法律效果，應屬│
│                │                │                │  法律變更之範疇，│
│                │                │                │  而有刑法第2 條第│
│                │                │                │  1 項之適用；且關│
│                │                │                │  於自首之新舊法比│
│                │                │                │  較，因自首之性質│
│                │                │                │  無關可罰性之判斷│
│                │                │                │  或法律效果之形成│
│                │                │                │  ，故其變更應非以│
│                │                │                │  行為時為判斷基準│
│                │                │                │  ，而應依「自首時│
│                │                │                │  」作為判斷之基準│
│                │                │                │  。故本件犯罪在新│
│                │                │                │  法施行前，自首在│
│                │                │                │  新法施行後者，應│
│                │                │                │  適用新法第62條之│
│                │                │                │  規定（最高法院95│
│                │                │                │  年度第8 次刑事庭│
│                │                │                │  會議決議參照）。│
├────────┼────────┼────────┼─────────┤
│刑法第59條酌減其│犯罪之情狀可憫恕│犯罪之情狀顯可憫│(一)適用新法。      │
│刑              │者，得酌量減輕其│恕，認科以最低度│(二)為法院就刑之裁量│
│                │刑。            │刑仍嫌過重者，得│  及酌減審認標準之│
│                │                │酌量減輕其刑。  │  明文化，非屬法律│
│                │                │                │  之變更，無現行刑│
│                │                │                │  法第2 條第1 項之│
│                │                │                │  適用，應直接適用│
│                │                │                │  新法（最高法院95│
│                │                │                │  年度第8 次刑事庭│
│                │                │                │  會議決議參照）。│
├────────┼────────┼────────┼─────────┤
│刑法第67條罰金  │刑法第68條規定  │刑法第67條規定：│罰金法定刑之加減範│
│之加減          │：「拘役或罰金  │「有期徒或罰金加│圍變更，因屬刑罰權│
│                │加減者，僅加減  │減者其最高度及最│科刑規範之變更，於│
│                │其最高度」      │度同加減之」    │處斷時自有新舊法比│
│                │                │                │較輕重必要，分敘如│
│                │                │                │下：              │
│                │                │                │【加重其刑部分】  │
│                │                │                │(一)適用舊法。      │
│                │                │                │(二)比較修正前後之規│
│                │                │                │  定，以修正前規定│
│                │                │                │  罰金加重者，僅加│
│                │                │                │  重其最高度，較有│
│                │                │                │  利於被告。      │
│                │                │                │【減輕其刑部分】  │
│                │                │                │(一)適用舊法。      │
│                │                │                │(二)比較修正前後之規│
│                │                │                │  定，以修正後規定│
│                │                │                │  罰金減輕者，最低│
│                │                │                │  度刑同減之，較有│
│                │                │                │  利於被告。惟因刑│
│                │                │                │  法修正前，關於罰│
│                │                │                │  金刑之最低罰金數│
│                │                │                │  額僅為銀元1 元，│
│                │                │                │  即令提高倍數後，│
│                │                │                │  亦遠較刑法修正後│
│                │                │                │  之最低數額（新臺│
│                │                │                │  幣1,000 元）為低│
│                │                │                │  ，亦較修正後最低│
│                │                │                │  罰金數額適用修正│
│                │                │                │  後刑法第67條減輕│
│                │                │                │  後之金額為低，故│
│                │                │                │  整體觀察，仍以行│
│                │                │                │  為時法較有利於被│
│                │                │                │  告。            │
├────────┴────────┴────────┴─────────┤
│綜合全部罪刑之結果而為比較，適用修正後刑法第33條第5 款罰金最低額、第28條│
│共同正犯、第67條罰金之加減等規定，並非較有利於被告，依刑法第2 條第1 項規│
│定，均應適用修正前刑法第33條第5 款、第28條、第67條等規定。又被告於5 年內│
│故意再犯本件有期徒刑以上之罪，無論依修正前或修正後之規定均構成累犯，即無│
│有利或不利之情形，自無庸為新、舊法之比較。再刑法第59條酌減其刑，為法院就│
│刑之裁量及酌減審認標準之明文化，非屬法律之變更，不生新舊法比較之問題，應│
│適用新法。至犯罪在刑法前開修正施行前，自首在新法施行後者，應依自首時即修│
│正後之刑法第62條規定論處。                                              │
└────────────────────────────────────┘

司法院資訊處製作；財團法人民間司法改革基金會備份。
